【裁判字號】    87,訴緝,164
【裁判日期】    890928
【裁判案由】    煙毒等
【裁判全文】
臺灣臺北地方法院刑事判決                        八十七年度訴緝字第一六四號
    公  訴  人  臺灣臺北地方法院檢察署檢察官
    被      告  甲○○
右列被告因煙毒案件，經檢察官提起公訴（八十五年度偵字第一九八三八號、第二三
七七八號），及移送併案審理（八十六年度偵字第一一二０四號、第一七八三號），
本院判決如左：
    主  文
甲○○連續施用第二級毒品，免訴。
被訴連續施用第一級毒品，免刑。
扣案之第一級毒品海洛因貳包（驗後淨重壹點陸柒公克）沒收銷燬之。
    事  實
一、甲○○於民國八十四年十一月間因麻醉藥品管理條例案件，經台灣高等法院判處
    有期徒刑十月確定，並於八十八年六月十二日執行完畢（以上不構成累犯）。甲
    ○○基於概括犯意，分別於八十五年九月六日起至同年月十九日止，在台北市○
    ○○路四一０巷二弄二號三樓租住處等地，及八十六年三月間某日至同年五月十
    四日止在不詳地點，連續非法施用海洛因，並分別於八十五年九月七日十九時三
    十分許、同年月十九日十八時五十分許，及八十六年五月十六日二十一時許經警
    在上址及台北縣中和市○○路七五一巷三弄八號十一樓查獲海洛因二包（驗後淨
    重一．六七公克－八十六年偵一一二０四號卷併辦部分）。嗣甲○○因施用第二
    級毒品安非他命經臺灣板橋地方法院依職權以八十六年度易字第七二三九號裁定
    送臺灣臺北看守所附設勒戒所觀察、勒戒後，認無繼續施用毒品之傾向。
二、案經台北市政府警察局中山分局移送臺灣臺北地方法院檢察署檢察官偵查起訴及
    移送併辦。
    理  由
壹、免訴部分（施用安非他命部分）：
一、公訴及移送併辦意旨略以：被告甲○○基於概括犯意，自八十五年九月六日起至
    八十六年五月十六日止，連續在台北市○○○路四０巷三弄二號三樓租住處、台
    北縣土城市○○路○段一三一巷九號一樓及台北縣中和市○○路七五一巷三弄八
    號十一樓等地，以將第二級毒品安非他命（下稱安非他命）置於玻璃製吸食器內
    ，用火燒烤，使產生白色煙霧而非法施用安非他命多次，又其於八十五年八月間
    某日至八十五年九月十八日，連續以將第一級毒品海洛因（下稱海洛因）摻入香
    煙內施用二次。嗣其於八十五年九月七日晚間七時三十分許，在台北市○○○路
    四一０巷二弄二號三樓，為警查獲扣得其所有之吸食器二組、塑膠袋一個、塑膠
    盒一個、吸管一支等物，經檢察官諭令具保後，其又於八十五年九月十九日下午
    六時五十分許，在上址再度為警查獲其吸用安非他命及海洛因，八十六年一月十
    三日上午八時，在台北縣土城市○○路○段一三一巷九號一樓查獲其吸用安非他
    命，並扣得其所有之玻璃球一個、夾鍊袋一百四十三個、吸食器一組、安非他命
    （淨重一．六公克）等物，八十六年五月十六日晚間十一樓查獲其吸用安非他命
    ，扣得其所有之玻璃球一個、含安非他命殘渣塑膠袋一個、安非他命分裝匙二支
    、吸食器一個等物，因認被告涉有違反麻醉藥品管理條例第十三之一第二項第四
    款之罪嫌。
二、按案件曾經判決確定者，應諭知免訴之判決，刑事訴訟法第三百零二條第一款定
    有明文。又訴訟上所謂一事不再理之原則，關於實質上一罪或裁判上一罪，均有
    其適用，最高法院六十年台非字第七七號著有判例；此乃因檢察官就犯罪事實之
    一部起訴，依同法第二百六十七條規定，其起訴效力及於全部，審理事實之法院
    ，對於實質上或裁判上一罪之全部犯罪事實，於宣判日前，既有審理之可能，即
    應予以審判，故確定判決之既判力，應及於最後審理事實法院宣示判決前發生之
    事實，亦即既判力對於時間效力之範圍，應以最後審理事實法院之宣判日為判斷
    之標準。
三、經查，被告甲○○自八十五年六月二十六日起至八十七年五月二十四日止，連續
    在台北縣中和市○○路七五一巷三弄八號、土城市○○路○段五十六號十四樓及
    同路段一二三號三樓等租屋處，將第二級毒品安非他命置於玻璃球內燒烤成氣體
    施用多次，頻率不定。其先於八十六年五月十六日晚上九時二十分許，在上開中
    和市租屋處為警查獲，並扣得安非他命淨重零點七公克、專供施用毒品之安非他
    命吸食器一組及其所有供施用毒品所用之塑膠袋、玻璃球各一個（均內含安非他
    命殘渣）、分裝匙二支；又於同年九月十六日零時三十分許，在土城市○○路○
    段五十六號十四樓租屋處為警查獲，並扣得安非他命淨重二點零公克及專供施用
    毒品之安非他命吸食器一組；後於八十七年五月二十四日晚上十一時許，在土城
    市○○路○段一二三號三樓租屋處為警查獲，並扣得安非他命淨重二點五公克、
    專供施用毒品之安非他命吸食器一組及其所有供施用毒品所用之玻璃球一個等事
    實，業經台灣板橋地方法院檢察署檢察官以八十六年度偵字第一九四二四號起訴
    及八十七年度偵字第一０九三三號移送併辦，經台灣板橋地方法院以八十六年度
    易字第七二三九號判處被告甲○○免刑並於八十七年九月十四日確定在案，有卷
    附之判決書、台灣高等法院檢察署刑案紀錄簡覆表在卷可按。本件公訴人對於被
    告自八十五年九月六日起至八十六年五月十六日止，連續在台北市○○○路四０
    巷三弄二號三樓租住處等處所，施用第二級毒品安非他命之犯行，再行起訴，經
    核本件被告施用第二級毒品安非他命犯行，與前開確定判決具有裁判上一罪之連
    續犯關係，依首揭說明及法律規定，自應為免訴之判決，並不經言詞辯論為之。
貳、免刑部分（施用海洛因部分）：
一、被告甲○○於警訊及偵查中均矢口否認有施用海洛因之犯行，辯稱：其只有施用
    安非他命並未施用海洛因云云。惟查被告施用第一級毒品海洛因之犯行，於被告
    為警查獲時採集之尿液經送驗結果，係呈嗎啡陽性反應，有臺北市立療養院煙毒
    尿液檢驗報告書（見偵字第一九八三八號卷第八十六頁）、法務部調查局檢驗通
    知書（見本院八十六年訴字第一五四號卷第四十八頁）各一紙在卷可稽，並有扣
    案之海洛因二包（驗餘淨重一．六七公克）扣案可按，本件事證明確，被告犯行
    堪以認定。
二、按肅清煙毒條例業已修正為毒品危害防制條例，並於八十七年五月二十二日生效
    ，是行為人犯罪後法律已有變更，比較裁判時、裁判前應適用法律之結果，以裁
    判時之法律較有利於被告，依刑法第二條第一項前段規定，應適用最有利被告之
    毒品危害防制條例加以處斷，核被告所為，係犯毒品危害防制條例第十條第一項
    之罪。被告持有第一級毒品海洛因之低度行為，已為施用之高度行為吸收，不另
    論罪。又其先後多次施用第一級毒品海洛因，時間緊接，犯罪構成要件相同，顯
    係基於概括犯意為之，為連續犯，應依刑法第五十六條規定，論以一罪。再按毒
    品危害防制條例第三十五條第三款、第二十條第二項前段之規定，審判中之案件
    ，由法院依修正後之規定先將被告送觀察、勒戒，經觀察勒戒後，無繼續施用毒
    品之傾向者，法院應為免刑之判決。本件被告因施用第二級毒品安非他命經臺灣
    板橋地方法院依職權裁定送觀察、勒戒後，認無繼續施用毒品之傾向，有臺灣臺
    北看守所附設勒戒所八十七年七月二日出具之證明書一份附卷可稽（見台灣板橋
    地方法院八十六年易字第七二三九號卷），依毒品危害防制條例第三十五條第三
    款之規定，自應為被告免刑之諭知。扣案之第一級毒品海洛因二包（驗餘淨重一
    ．六七公克），為查獲之毒品，應依該條例第十八條第一項前段規定，沒收銷燬
    之。
三、按觀察、勒戒，係對施用毒品者治療其身癮發作時之戒斷症狀，並出具有無施用
    毒品傾向證明書之矯治措施，倘同一被告有多次施用第一、二級毒品犯行，依上
    開矯治目的觀之，應僅須為一裁定，且無須對同一被告重覆實施觀察、勒戒，足
    徵毒品危害防制條例就施用毒品者施用毒品犯行，已改採「行為人刑法」，應依
    毒品危害防制條例為如何之處斷，端視行為人本身有無繼續施用毒品傾向，從而
    ，勒戒處所出具之有無施用毒品傾向證明書，自得援用於同一施用毒品者先前之
    犯行。本件被告另因與本案無裁判上一罪關係之施用第二級毒品安非他命犯行，
    於經臺灣板橋地方法院依檢察官聲請裁定送觀察、勒戒後，已無繼續施用毒品之
    傾向，有臺灣臺北看守所附設勒戒所八十七年七月二日所出具之證明書一份附卷
    可稽，既詳前述，揆諸前揭說明，該一證明書自得於本件加以援用，附此敘明。
四、被告甲○○於審判期日經合法傳喚未到庭，本院依刑事訴訟法第三百零六條之規
    定不待其陳述逕行判決。
據上論斷，應依刑事訴訟法第二百九十九條第一項但書、第三百零二條第一款、第三
百零六條、第三百零七條，毒品危害防制條例第十條第一項、第二項、第二十條第二
項前段、第三十五條第三款、第十八條第一項前段，刑法第十一條前段、第二條第一
項前段、第五十六條，判決如主文。
本案經檢察官陳佳秀到庭執行職務
中    華    民    國      八十九    年      九    月    二十八          日
                                      臺灣臺北地方法院刑事第九庭
                                          法  官  王  綽  光
右正本證明與原本無異。
如不服本判決，應於判決送達後十日內，向本院提出上訴狀。
                                          書記官  潘  惠  梅
中    華    民    國      八十九    年      九    月      卅            日


司法院資訊處製作；財團法人民間司法改革基金會備份。
